【裁判字號】    88,訴,1464
【裁判日期】    900112
【裁判案由】    偽造文書等
【裁判全文】
臺灣臺南地方法院刑事判決                        八十八年度訴字第一四六四號
    公  訴  人  臺灣臺南地方法院檢察署檢察官
    被      告  甲○○
    選任辯護人  郭玉山
                蕭麗琍
右列被告因偽造文書等案件，經檢察官提起公訴（八十八年度偵字第一二八三四號）
，本院判決如左：
    主  文
甲○○共同偽造私文書，足以生損害於公眾及他人，處有期徒刑陸月，如易科罰金，
以參佰元折算壹日。
    事  實
一、甲○○在臺南市○○路○段一三一號經營冠鋒保養廠，從事汽車維修工作。民國
    八十八年九月下旬，因在臺南縣仁德鄉東興板金廠擔任技師之乙○○（已審結）
    以新臺幣（下同）承攬己○○因車禍毀損之車號Ｃ九－五六七一號自用小客車，
    並將之轉包予在臺南縣七股鄉經營大卡車維修之丁○○（已審結），丁○○再以
    一萬五千元代價轉包予甲○○。乙○○先於八十八年十月一日委託丁○○將己○○前開車輛拖吊至前址甲○○之保養廠，抵達後，甲○○即將該車各零件拆卸下
    來，丁○○則持鐵剪將刻有ＭＤ○八二三七號之車身號碼牌剪下。乙○○次於同
    年七日，在高雄縣某不詳地點，取得丙○○所有、車號ＹＶ─一七一六號、於當
    日清晨七時在高雄縣岡山鎮五一八號前發現失竊之自用小客車，於同月八日清晨
    開至丁○○七股工廠，再由丁○○開至甲○○保養廠，並與甲○○共同將己○○
    車輛之引擎、車門、引擎鎖頭拆換至丙○○車輛上。其後，乙○○欲將已換裝之
    車輛交給己○○，但因車輛款式明顯不符，己○○乃拒收，該車事後則由丁○○
    開走去向不明。乙○○遂又於八十八年十月十四日凌晨，在高雄縣、市某不詳地
    點取得戊○○○所有、由洪宗傑使用、車號ＹＺ─九四三五號、於當日清晨八時
    在高雄市○○區○○路二二○號前發現失竊之自用小客車，並於上午七時許開至
    冠鋒保養廠，丁○○、甲○○二人又共同將己○○車輛的車窗玻璃、引擎等更換
    至戊○○○車上，並將Ｃ九－五六七一號車牌懸掛在戊○○○所有前開汽車上，
    乙○○、丁○○、甲○○三人再基於犯意之聯絡，由甲○○將戊○○○之車身原
    有號碼磨平，再偽造為ＭＤ○八二三七號，足生損害予戊○○○、己○○及汽車
    監理機關對於車籍管理之正確性。嗣為警循線於八十八年十月十四日下午三時三
    十分許，在冠鋒保養廠當場查獲丁○○、甲○○二人正在改裝戊○○○車輛，當
    場扣得ＹＺ─九四三五車輛一台；Ｃ九─五六七一車窗玻璃五片、車門四片、引
    擎蓋一片、後車廂蓋一片、車頂一面、方向盤一隻、車門內飾板四面、車牌二面
    ；再經檢察官簽發搜索票命警扣得ＹＶ─一七一六號自小客車引擎零件一批。
二、案經臺南縣警察局報告臺灣臺南地方法院檢察署檢察官偵查起訴。
    理  由
一、訊據被告甲○○於本院審理時，對於右揭事實坦承不諱，經核與被害人洪崇傑、
    黃馨慧（車主戊○○○之女，使用人洪宗傑之妻）分別於警訊及偵訊中（八十八
    年十月二十八日偵訊筆錄）指陳員警於八十八年十月十四日所查獲之汽車，車體
    為戊○○○所有汽車等語相符，並有該變更之車身號碼部份之特寫照片三幀，及
    洪崇傑所出具之贓物領據一紙存卷足憑，被告甲○○前開自白，應堪信為真實，
    本件事證明確，被告犯行可以認定。
二、按汽車車身號碼，係汽車製造廠商出廠之標誌，乃表示一定用意之證明，依刑法
    第二百二十條規定，應以私文書論。又刑法上所謂變造私文書，係指無制作權者
    ，就他人所制作之真正文書，加以改造而變更其內容者而言，本件被告既係先將
    戊○○○汽車之車身號碼磨去，再打上車身號碼ＭＤ○八二三七號，則原來號碼
    已不存在，即非就其真實內容加以變更，乃具有創造性之新號碼，應屬偽造，而
    非變造。是被告與乙○○、丁○○先將戊○○○之汽車車身號碼磨去後，改變成
    為己○○所有汽車之車身號碼，所為係犯刑法第二百十條、第二百二十條第一項
    之偽造準私文書罪，公訴意旨認被告係犯第二百十條之變造私文書罪，應有未洽
    。被告與乙○○、丁○○間對於前開偽造車身號碼之行為，有犯意之聯絡與行為
    之分擔，均應論以共同正犯。爰審酌被告從事汽車維修，為他人修護汽車，不圖
    循合法管道取得汽車零件，而以他人遭竊汽車之零件，「借屍還魂」進行汽車維
    修，又為避免為人查知，而偽造車身號碼，除使汽車失竊者更難尋回失車，侵害
    其財產權外，並因而影響汽車監理單位對於車籍管理之正確性；被告因本案犯行
    取得一萬五千元之利益；以及被告犯罪後坦承犯行，態度尚稱良好等一切情狀，
    量處如主文所示之刑，並諭知易科罰金之折算標準，以資懲儆。
三、公訴意旨另以：被告甲○○與乙○○乃與丁○○三人共同意圖為自己不法之所有
    之犯意聯絡，由乙○○於十月七日，在高雄縣岡山鎮○○路五一八號前，竊取丙○○所有ＹＶ－一七一六號自用小客車，又於十月十四日凌晨，在高雄市○○區
    ○○路二二○號前竊取戊○○○所有之ＹΖ－九四三五號自用小客車，並於同日
    上午七時許開至被告所經營之冠鋒保養廠，由丁○○與被告將戊○○○車上引擎
    號碼ＶＡ－ＡＮ一八一八七號（起訴書誤載為八一八七號），偽造為ＶＮ－ＡＮ
    ○九四六二號（檢察官認係變造行為應有未洽，業如前述），足生損害於戊○○○、己○○及車籍管理之正確性，因認被告三人共同涉有刑法第三百二十條第一
    項之竊盜罪嫌、同法第二百十條之變造私文書罪嫌。
四、按犯罪事實應依證據認定之，無證據不得推定其犯罪事實，又不能證明被告犯罪
    者，應諭知無罪之判決，刑事訴訟法第一百五十四條、第三百零一條第一項分別
    定有明文。公訴意旨認被告涉有前開罪嫌，係以被告坦承收取一萬五千元作為報
    酬，受乙○○之託共同與丁○○改裝二輛贓車；乙○○雖否認下手行竊丙○○、
    戊○○○二人車輛，辯稱係高雄縣旗山「阿南仔」所交付的，然丙○○、戊○○○二人車輛均在高雄縣、市附近失竊，且失竊時間均在乙○○交車給丁○○之前
    不久，從時間及地緣上而言，乙○○最有關聯，且丁○○、證人己○○均明確指
    認乙○○之綽號係「男仔」（音類同「南仔」），顯見乙○○即是綽號「南仔」
    之人，此外，並有車輛失竊資料查詢報表二紙、贓證物領具單三紙、採證照片、
    證人洪崇傑、己○○、丙○○、黃馨慧等人證詞可稽。又被告與乙○○、丁○○
    三人雖分工為數行為，但就上開被訴犯行，顯有明確之犯意聯絡，並分擔各自負
    責之部份行為，而合力達成借屍還魂之犯行，故三人仍應合論竊盜之共同正犯，
    而非獨立論述某一人贓物罪嫌等，作為所憑之論據。
五、經查，乙○○居住於高雄縣茄萣鄉，又分別於八十八年十月八日、十月十四日，
    將於十月七日遭竊之丙○○所有ＹＶ－一七一六號、十月十四日遭竊之戊○○○
    所有ＹΖ－九四三五號汽車，交付予被告進行拆卸、更換零件行為，由地緣關係
    與時間觀之，固堪認定其對於上開二件汽車竊案有相當關聯，惟地緣與及時間上
    之相關，並不足以作為乙○○行竊之積極證據。另乙○○之綽號「男仔」，與伊
    自稱交付上開二輛失竊汽車之旗山「阿南仔」，於發音上雖頗相近，且乙○○亦
    無法提出該「阿南仔」之年籍資料，然尚不能據此即率爾推論乙○○即係該「阿
    南仔」；何況乙○○始終否認有竊取上開汽車之犯行，設若其係為諉過卸責而虛
    構另一可能行竊之人，則所提出此一易與自己產生聯想之「阿南仔」，將產生類
    似自白之結果，更顯與其初衷有所違背，並與常情不合，本院因而採信乙○○所
    辯前揭二輛失竊汽車並非其下手竊取，而係以低價向「阿南仔」購買等語。乙○○竊取汽車之行為既然無法證明，被告自亦無成立竊盜罪之共同正犯餘地。
六、次查，被告於本院審理時雖坦承有偽造戊○○○汽車之引擎號碼其事（本院八十
    九年一月十九日、五月三日訊問筆錄），然被告之自白，不得作為有罪判決之唯
    一證據，仍應調查其他必要之證據，以察其是否與事實相符，刑事訴訟法第一百
    五十六條第二項定有明文。檢察官於八十八年十一月四日進行勘驗時，曾命承辦
    員警以電解法辨識所查獲汽車之引擎號碼，經員警進行電解還原並拍攝照片存證
    後，該引擎號碼雖不甚清楚，然仍可辨識「○九四六二」等數字，經核與電解前
    之引擎號碼後半段相同，更與該汽車原有引擎號碼後半段「一八一八七」顯然不
    一致，可認該引擎仍為己○○之汽車引擎，而非以戊○○○之汽車引擎改變號碼
    ，則檢察官認被告與丁○○、乙○○共同涉有此部份偽造引擎號碼之行為，雖為
    被告所自白，然既與前開電解結果不相符合而非事實，亦不能認定被告有此部份
    犯罪。
七、綜上所述，乙○○與丙○○、戊○○○汽車失竊案件，雖具有地緣及時間上之關
    聯，其綽號且與自稱交付上開二輛汽車之人相近，然上開諸點均無法證明乙○○
    確有竊取該二輛汽車之行為，被告與丁○○自亦無成立共同正犯之餘地；而於被
    告工廠內所查獲汽車內之引擎，經電解還原結果，可認定該引擎即為己○○原有
    之引擎，並無偽造引擎號碼情事，被告亦難認有此部份偽造準私文書犯行，此外
    ，本院復查無其他積極證據，足認被告與丁○○、乙○○有共同竊取汽車、偽造
    引擎號碼之行為，不能證明被告有上揭犯罪，惟檢察官認被告與丁○○、乙○○
    之共同竊取汽車行為，與上揭論罪科刑之偽造車身號碼行為間，有方法結果之牽
    連關係；又認被告與丁○○、乙○○三人共同偽造引擎號碼之行為，與前開偽造
    車身號碼行為間，有接續一行為之實質上一罪關係，爰均不另為無罪之諭知。
據上論斷，應依刑事訴訟法第二百九十九條第一項前段，刑法第二十八條、第二百十
條、第二百二十條、第四十一條第一項前段，罰金罰鍰提高標準條例第二條，判決如
主文。
本案經檢察官陳慧玲到庭執行職務。
中      華      民      國      九十      年      一      月    十二    日
          臺灣臺南地方法院刑事第四庭
                                      法  官  吳  坤  芳
右正本證明與原本無異。
如不服本判決，應於判決送達後十日內向本院提出上訴狀( 應附繕本 )。
                                      書記官  馬  愛  君
中      華      民      國      九十      年      一      月    十二    日
附錄本案論罪科刑法條全文：
刑法第二百十條：偽造、變造私文書，足以生損害於公眾或他人者，處五年以下有期
                徒刑。


司法院資訊處製作；財團法人民間司法改革基金會備份。
